臺灣臺北地方法院刑事判決　　　　　　100年度交易字第367號
公　訴　人　臺灣臺北地方法院檢察署檢察官
被　　　告　鍾梧洲
上列被告因公共危險案件，經檢察官提起公訴（100年度偵字第9
358號），因被告於準備程序中就被訴事實為有罪之陳述，經告
以簡式審判之旨，並聽取意見後，裁定進行簡式審判程序，本院
判決如下：
    主  文
鍾梧洲服用酒類，不能安全駕駛動力交通工具而駕駛，累犯，處
有期徒刑柒月。
    事  實
一、鍾梧洲前於民國97年間，因酒醉駕車之公共危險案件，經本
    院以97年度北交簡字第664號簡易判決判處有期徒刑3月確定
    ，於97年10月27日執行完畢。又於99年間因先後2次之酒醉
    駕車公共危險案件，分別經本院以99年度北交簡字1344號、
    100年度北交簡字68號簡易判決均判處有刑徒刑4月、另分別
    併科罰金新臺幣（下同）9萬8千元、10萬8千元確定（均未
    執行完畢）。詎仍不知悔改，於100年4月4日15時許，在臺
    北市○○區○○路2段149號某小攤處飲用1瓶高粱酒後，已
    達酒醉不能安全駕駛動力交通工具之程度，竟仍無照騎乘車
    牌號碼WKD-575號輕型機車上路，欲返回位於臺北市○○區
    ○○路2段313巷49號3樓之住處，嗣於同日17時許，因酒後
    注意判斷能力及反應能力降低，竟以由北往南方向逆向行駛
    於上開中華路之由南往北方向車道，嗣至中華路與莒光路口
    時，撞及沿中華路由南往北方向行駛，由翁清安所駕駛之車
    牌號碼881-AB號之營業大客車，鍾梧洲人車倒地受傷，經警
    據報前往現場並將鍾梧洲送醫，嗣經抽血測得其血液酒精濃
    度達每100毫升245毫克（換算呼氣酒精濃度達每公升1.16毫
    克），而循線查悉上情。
二、案經臺北市政府警察局中正第二分局報告臺灣臺北地方法院
    檢察署檢察官偵查起訴。
    理  由
一、本件被告鍾梧洲所犯係死刑、無期徒刑或最輕本刑為3年以
    上有期徒刑或高等法院管轄第一審案件以外之罪，其於準備
    程序期日就被訴事實為有罪之陳述，經告知被告簡式審判程
    序之旨，並聽取公訴人及被告之意見後，本院依刑事訴訟法
    第273條之1第1項規定裁定以簡式審判程序加以審理，是依
    刑事訴訟法第273條之2規定，本件之證據調查，不受同法第
    159條第1項、第161條之1、第161條之3、第163條之1及第16
    4條至第170條規定之限制，合先敘明。
二、前揭事實業據被告於警詢、本院準備程序及審理中坦承不諱
    並經證人翁清安於警詢中陳述明確（參見偵查卷第12頁），
    另有臺北市立聯合醫院中興院區檢驗醫學科血液酒精濃度報
    告單1紙、臺北市政府警察局中正二分局道路交通事故現場
    圖、道路交通事故補充資料表及道路交通事故調查報告表(一)
    、(二)各1份（均影本）與現場照片18幀（見偵查卷第3頁、第
    10頁至第11頁、第14頁至第15頁、第22頁至第30頁）在卷可
    稽。是認被告上揭自白與事實相符，應可採信。且按刑法第
    185條之3所規定服用酒類，不能安全駕駛動力交通工具而駕
    駛者，應負刑事責任，揆其立法目的本在藉抽象危險犯之犯
    罪構成要件，以嚇阻酒後駕車者對道路交通安全之危害，本
    不以發生實害為必要。而所謂不能安全駕駛之認定，並無一
    定之數值可供界定，而係由法院以一般社會通念之客觀標準
    ，足生公共危險時即足。目前行政機關所取締酒後駕車之參
    考標準，係依法務部於88年5月10日邀集司法院刑事廳、交
    通部、行政院衛生署、內政部警政署及中央警察大學等機關
    開會，所為凡呼氣酒精濃度逾每公升含0,55毫克時，即屬不
    能安全駕駛之決議。上開會議決議本身固僅屬檢警取締酒後
    駕車之參考，尚無拘束法院之效力，惟該會議決議所採之標
    準，係參考美國、德國及日本等國家所進行之酒精濃度與精
    神狀態之測試實驗，亦即，各項實驗均發現凡呼氣中酒精濃
    度達每公升0.55毫克以上，肇事率已為一般人正常人10倍之
    事實。查本件被告明知其駕駛執照業由監理機構逕行註銷（
    公路監理電子閘門資料參照-見本院卷第28頁），而為無照
    狀態，仍騎乘系爭輕型機車上路，嗣又逆向撞擊由證人翁清
    安所駕駛之車牌號碼881-AB號之營業大客車，復經抽血測得
    其血液酒精濃度達每100毫升245毫克（換算呼氣酒精濃度達
    每公升1.16毫克），故參以被告當時之精神狀態、駕馭車輛
    之情形及對於交通規則之遵守能力等情形相佐，依一般社會
    通念，已達不能安全駕駛之程度。從而，被告確有於上開時
    、地飲用酒類後，已達不能安全駕駛動力交通工具而仍然駕
    駛之犯行洵堪認定。綜上，本案事證明確，被告犯行足堪認
    定，應依法論科。
三、論罪科刑之理由：
  (一)核被告鍾梧洲之所為，係犯刑法第185條之3之服用酒類不能
    安全駕駛動力交通工具而駕駛罪。又按道路交通管理處罰條
    例第86條第1項固規定：「汽車駕駛人，無駕駛執照駕車、
    酒醉駕車、吸食毒品或迷幻藥駕車、行駛人行道或行經行人
    穿越道不依規定讓行人優先通行，因而致人受傷或死亡，依
    法應負刑事責任者，加重其刑至2分之1」，惟該法文所指「
    因而致人受傷」，參酌刑法第185條之4以及道路交通管理處
    罰條例第35條第1項第1款規定中關於「肇事致人死傷」或「
    因而致人受傷或死亡」等規定，均係基於維護交通、增進行
    車安全、保護他人權益之立法目的，當不包括駕駛人本身之
    死傷，且自招之傷害不能構成加重處罰之事由，是以道路交
    通管理處罰條例第86條第1項所稱之「因而致人受傷」，其
    中所稱之「人」，係指他人而言，並不包括肇事者本身在內
    ，亦即因肇事結果，如有致被害人傷亡者，自當不含駕駛人
    自己在內，此乃法律條文之當然解釋。是被告雖無駕駛執照
    及酒醉駕車而肇事，然係使自己受傷，自無適用上揭道路交
    通管理處罰條例第86條第1項規定加重其刑之適用，併此敘
    明。
  (二)被告曾受如犯罪事實欄一所示有期徒刑之宣告並經執行完畢
    ，有臺灣高等法院被告前案紀錄表1份附於本院卷可參，其
    於有期徒刑執行完畢後5年內，故意再犯本件有期徒刑以上
    之罪，為累犯，應依刑法第47條第1項之規定加重其刑。
  (三)爰審酌被告：(1)除上揭構成累犯之服用酒類不能安全駕駛動
    力交通工具而駕駛罪之犯罪紀錄外，尚有其他相同之酒醉駕
    車公共危險犯罪紀錄，此有上揭臺灣高等法院被告前案紀錄
    表在卷可稽，除見素行不良外，屢屢再犯，益徵心存僥倖，
    任意觸法，守法觀念薄弱，惡性甚深；(2)酒後測得其血液酒
    精濃度達每100毫升245毫克，換算呼氣酒精濃度高達每公升
    1.16毫克）之酒醉程度，明知已達不能安全駕駛程度仍然駕
    駛動力交通工具，漠視公權力及往來人車生命、身體、財產
    安全，終致肇事，幸未致他人受傷；(3)國中肄業之智識程度
    、家庭經濟小康之生活狀況；(4)犯後坦承犯行，態度尚稱良
    好等一切情狀，量處如主文所示之刑，以示懲儆，並昭炯誡
    。
  (四)至公訴意旨雖以被告無視公眾生命安危，屢次犯下醉酒駕駛
    犯行，且本次呼氣酒精濃度已達每公升1.16毫克，足認其己
    酗酒成癮並有再犯之虞，請求依刑法第89條第1項之規定，
    令被告於刑之執行前入相當處所施以禁戒等語。惟按因酗酒
    而犯罪者，足認其已酗酒成癮並有再犯之虞，於刑之執行前
    ，令入相當處所施以禁戒，刑法第89條第1項固定有明文。
    然此所謂酒癮，應係指慢性而長期性無法自制的飲酒，屬一
    種病態性的飲酒，造成酒精依賴及濫用而言。查被告在本案
    前，雖已先後於90年8月、97年2月、99年9月及11月間，因
    酒醉駕車之犯行，分別經本院以91年度北交簡字第303號、
    97年度北交簡字第664號、99年度北交簡字第1344號、100年
    度北交簡字第68號簡易判決判刑確定，此有前述臺灣高等法
    院被告前案紀錄表1份及簡易判決4份在卷可憑。而觀諸被告
    上揭各案犯罪時間，彼此均有相隔相當時日，且與本案犯罪
    時間亦有明顯間隔，實難據此率認被告因長期依賴酒精及濫
    用，已達酗酒成癮且有再犯之虞之程度。是依本案事證，既
    無從認定被告有酗酒成癮且有再犯之虞之情狀，即與刑法第
    89條第1項所規定之要件不符，公訴意旨此部分所請，自難
    准許，末此敘明。
據上論斷，應依刑事訴訟法第273條之1第1項、第299條第1項前
段，刑法第185條之3、第47條第1項，刑法施行法第1條之1第1項
，判決如主文。
本案經檢察官黃碧玉到庭執行職務。
中    華    民    國   100    年    8     月    8     日
                  臺灣臺北地方法院刑事第八庭
                              法  官  古瑞君
以上正本證明與原本無異。
如不服本判決應於收受送達後10日內向本院提出上訴書狀，並應
敘述具體理由；其未敘述上訴理由者，應於上訴期間屆滿後20日
內向本院補提理由書（均須按他造當事人之人數附繕）「切勿逕
送上級法院」。
告訴人或被害人如對於本判決不服者，應具備理由請求檢察官上
訴，其上訴期間之計算係以檢察官收受判決正本之日期為準。
                              書記官  莊宜諳
中    華    民    國   100    年    8     月    8     日
附錄本案所犯法條全文 ：
刑法第185條之3
服用毒品、麻醉藥品、酒類或其他相類之物，不能安全駕駛動力
交通工具而駕駛者，處一年以下有期徒刑、拘役或科或併科十五
萬元以下罰金。